臺灣高等法院高雄分院刑事判決　　　　110年度上訴字第772號
上　訴　人
即　被　告　黃淑雯


上列上訴人因傷害案件，不服臺灣橋頭地方法院110 年度訴字第
100 號，中華民國110 年5 月28日第一審判決（起訴案號：臺灣
橋頭地方檢察署109 年度偵字第14469 號），提起上訴，本院判
決如下：
    主  文
上訴駁回。
    事  實
一、黃淑雯因懷疑鄭素眞在外向他人述說其「四處被人幹」話語
    （下簡稱：不利話語），遂於民國109 年9 月15日21時30分
    許，要求鄭素眞至郭惠玲高雄市○○區○○○路000 號之住
    處加以質問，過程中黃淑雯另找來數名姓名年籍不詳之成年
    人共同協助質問鄭素眞，詎鄭素眞因否認有此事，黃淑雯竟
    與上開數名姓名年籍不詳之成年人共同基於傷害之犯意聯絡
    ，由上開數名成年人分別以徒手、安全帽、木棍等物，毆打
    鄭素眞之頭部、手部及腳部，再由黃淑雯徒手掌摑鄭素眞臉
    部數下之方式，共同傷害鄭素眞，致鄭素眞因而受有頭部損
    傷、左側上臂挫傷、左側大腿挫傷、左側小腿挫傷等傷害。
二、案經鄭素眞訴由高雄市政府警察局旗山分局報告臺灣橋頭地
    方檢察署檢察官偵查起訴。
    理  由
壹、程序方面：
  ㈠本判決以下引用被告以外之人於審判外之陳述，被告均同意
    有證據能力（見本院卷第49、68頁），本院審酌上開陳述作
    成之情況並無違法不當之情形或證明力明顯過低之瑕疵，爰
    依刑事訴訟法第159 條之5 第1 項規定，認均得為證據。
貳、實體方面：
一、認定犯罪事實所憑之證據及理由：
    訊據上訴人即被告黃淑雯固不否認有於上開時間，與鄭素眞
    同在郭惠玲住處質問鄭素眞，嗣後有數名姓名年籍不詳成年
    人進入郭惠玲家中，以上開方式毆打鄭素眞等事實（原審法
    院易字卷130-132 頁），並據證人郭惠玲（原審法院易字卷
    76-77 、80、82、86-87 頁）、穆松興（原審法院易字卷89
    -92 頁）、方凱倫（原審法院易字卷98-99 、101-102 頁）
    與鄭素眞（原審法院易字卷第106-108 、109-110 、114 頁
    ）於原審審理中證述明確，此部分事實，應先堪認。
二、雖被告矢口否認有何共同傷害之犯行，辯稱：當天我沒有邀
    約鄭素眞到上開地點，是另一個女生跟鄭素眞約的，我與郭
    惠玲、鄭素眞在郭惠玲家中時，有問鄭素眞是否到處跟人說
    我不利話語，鄭素眞一開始說沒有，我再問她第二次之後她
    說有，我叫她道歉，事情到此為止，之後鄭素眞有跟我道歉
    ；後來進入郭惠玲家中的那一群人不是我叫來的，鄭素眞被
    那群人打，是因為約鄭素眞的女生說鄭素眞亂說她「喝咖啡
    （指毒品咖啡包，下同）」，但他們打完鄭素眞我沒有接著
    過去再打鄭素眞巴掌云云。
三、經查：
  ㈠證人鄭素眞於原審審理中證稱：當天在郭惠玲家中，郭惠玲
    、穆松興及方凱倫都在客廳，還有很多我不認識的人，那群
    人打完之後，黃淑雯有過來用手打我的臉大概6 下（原審法
    院易字卷106-10 7、109-111 、114 頁），核與證人郭惠玲
    於原審證稱：當時我黃淑雯、鄭素眞在我住處，沒多久穆松
    興方凱倫在裡面睡覺有出來，之後有十多名男女進來，他們
    打完鄭素眞之後，才換黃淑雯掌摑鄭素眞的臉頰大概4 、5
    下等語（原審法院易字卷76-78 、80、82、84、86-87 頁）
    、證人穆松興於原審審理時證稱：當時我與方凱倫在家裡後
    面房間睡覺被吵醒，就跟方凱倫就出來看，在場的除了鄭素
    眞、黃淑雯、郭惠玲、方凱倫外，大概還有我不認識的人差
    不多5 至7 人，這些人打完鄭素眞之後，黃淑雯才靠近鄭素
    眞後用手掌摑鄭素眞的臉，黃淑雯打鄭素眞不只打1 下，但
    打幾下我不知道等語（原審法院易字卷89-92 頁）、證人方
    凱倫於原審審理中證稱：當時我與穆松興在家中睡覺被吵醒
    出來看，看到客廳除了郭惠玲、鄭素眞、黃淑雯之外，還有
    十幾個以上我不認識的人，他們打完鄭素眞之後，黃淑雯再
    過去鄭素眞面前出手掌摑鄭素眞，我看到黃淑雯打了鄭素眞
    兩下，但我沒有很注意看幾下等語相符（原審法院易卷98-9
    9 、101-102 頁），是鄭素眞於上開時地遭數名不詳成年人
    毆打後，被告進而掌摑鄭素眞臉部數下之事實，應堪認定。
    另鄭素眞上開時地遭毆打後，於翌日凌晨1 時23分前往衛生
    福利部旗山醫院接受急診治療，診斷後受有上開傷害之事實
    ，有該院109 年9 月16日診斷證明書（警卷26頁）可證，鄭
    素眞因遭前揭傷害行為後受有上開傷害之事實，亦堪認定。
  ㈡證人鄭素眞於原審審理時證稱：當日我下班後，我本來要騎
    機車回家，但黃淑雯在我工作的店問我有沒有在外面亂說話
    ，之後黃淑雯找我去郭惠玲家叫我在他家等等語（原審法院
    易字卷第106-107 、109 、113 頁），核與證人郭惠玲於原
    審審理證稱：109 年9 月15日晚上9 點30分許，我跟黃淑雯
    到鄭素眞工作的店等她下班，找鄭素眞到我旗山區延平二路
    163 號的住處等語（原審法院易字卷第76-77 頁）大致相符
    ，另被告於當日有在鄭素眞工作處所等候鄭素眞下班後，向
    其質問是否有在外揚言對被告不利言語，惟當時尚未談論完
    畢即前往郭惠玲家中等情，亦據被告於原審審理時供承不諱
    （原審法院易字卷130-131 頁），是被告當日先刻意在鄭素
    眞工作地點外等候鄭素眞下班，並向鄭素眞質問是否在外述
    說其不利話語，其等就此話題既尚未談論結束，被告刻意等
    候之目的顯未達成，隨後其等均再前往郭惠玲住處，足見被
    告係為此目的，再行要求鄭素眞前往郭惠玲家中續行質問，
    是鄭素眞所述黃淑雯要求其前往郭惠玲住家之證述，自堪採
    信，此部分事實應堪認定。
  ㈢證人方凱倫於原審審理中證稱：當天在我家中，外來的那群
    人打鄭素眞後有質問她為何在外亂講話，鄭素眞不承認後就
    打她，要把她打到承認說她有，黃淑雯也有這樣問鄭素眞，
    並且跟鄭素眞說有的話就承認，事情就到這裡結束，那群人
    打鄭素眞之後，鄭素眞就承認說有，黃淑雯就說鄭素眞嘴巴
    亂說話就開始打他等語（原審法院易字卷102 、104-106 頁
    ），核與證人鄭素眞於審理中之證述：當天在那一群打我的
    人，他們問我有沒有在外亂說黃淑雯的話，還叫我承認有說
    黃淑雯壞話，不然要打死我，黃淑雯也有問我你為什麼要四
    處傳我的壞話，他們叫我承認，我後來也有道歉等語（原審
    法院易字卷第108 、112-115 頁）相符，亦可與證人郭惠玲
    於原審審理時證稱：數名不詳成年人打鄭素眞時，我有聽到
    黃淑雯跟鄭素眞說以後不要亂說話等語（原審法院易字卷第
    83頁）相佐，此部分事實亦堪認定。是鄭素眞當日除受被告
    質疑是否對外亂說話外，嗣後到場數名不詳成年人亦為相同
    質疑，該數名不詳成年人前往郭惠玲家中之目的顯與被告要
    求鄭素眞前往郭惠玲家中之目的相符。
  ㈣再者，該日鄭素眞前往郭惠玲家中係經由被告至鄭素眞上班
    地點刻意等候安排，上開數名不詳人士若非經由黃淑雯之通
    知前往，顯無從知悉鄭素眞已在被告要求下前往郭惠玲家中
    ，顯見該毆打鄭素眞之數名不詳人士確係被告找來協助質問
    鄭素眞；又鄭素眞原否認在外述說黃淑雯上開不利話語，經
    被告續行質問，復經上開人士毆打後始承認此情，鄭素眞顯
    係在該數名不詳成年人之暴力驅使下始承認道歉，足見數名
    不詳成年人毆打鄭素眞之目的，意在以此方式迫使鄭素眞承
    認上情，其等毆打鄭素眞之行為、目的之方向與被告一致；
    且鄭素眞是否在外述說被告不利話語，僅足影響被告之聲譽
    ，該數名不詳成年人既與被告無至親關係，實無必要迫使鄭
    素眞承認上情，其等之行為，顯係在被告之控制或授意下所
    為，應堪認定被告與該數名毆打鄭素眞之不詳成年人，彼此
    間有犯意聯絡與行為分擔甚明。公訴意旨認僅被告1 人徒手
    毆打鄭素眞致其受有上開傷害，容有誤會，自應由更正犯罪
    事實如上。
  ㈤被告雖辯稱當日非其邀約鄭素眞至郭惠玲家中，且未掌摑鄭
    素眞云云，然鄭素眞係經被告要求始前往郭惠玲家中，且有
    掌摑鄭素眞等情，均經認定說明如上，被告所辯，應不足採
    信。另被告雖辯稱鄭素眞當日係因在外亂說上開女生「喝咖
    啡」，始遭數名不詳成年人毆打云云，然上述在場之證人郭
    惠玲、穆松興、方凱倫於原審審理時均未提及進入其等家中
    不詳人士等有述說此事，被告此部分所辯是否可信，已有疑
    義；再者，其後到場之數名不詳成年人若非經被告通知，無
    從得悉鄭素眞在郭惠玲家中，已說明如上，被告為何另邀與
    其和鄭素眞糾紛無關之他人到場，已令人不解，況被告既可
    通知其等前往該處，理應知悉其等之年籍與聯絡方式，如被
    告當日未毆打鄭素眞，該群人毆打鄭素眞之行為亦與其無關
    ，其因本案遭訴追，衡情應於警詢、偵訊乃至原審審理時，
    亟欲提供該群人之真實身份供查證，以洗刷自己遭訴罪名，
    然其捨此未為，顯見被告所辯鄭素眞遭該群人毆打之原因，
    係臨訟杜撰之詞，不足採信。
  ㈥另證人即被告之男友林國信於原審雖證稱：當天我怕黃淑雯
    有危險偷偷跟在被告黃淑雯後面，被告是先跟與郭惠玲在鄭
    素眞公司要對質，講到一半就約去郭惠玲住家，當時我躲在
    郭惠玲住家斜對面有水溝有放工程用的工具地方，躲在那邊
    看，過十幾分鐘，郭惠玲家進去10個左右不等的人，這些人
    我不知道是誰叫去的，我有看到他們打鄭素眞，可是我沒有
    看到黃淑雯動手打鄭素眞，這件事我都沒有跟黃淑雯說，是
    直到鄭素眞告黃淑雯警方叫她去做完筆錄後我才跟她講的等
    語（原審法院易字卷116-117 、120 、122 頁）。然因林國
    信為被告之男友，其若當日擔心被告安危理應陪同被告前往
    ，竟以尾隨類似跟監之方式前往案發地點外躲藏，行徑已屬
    詭異，且其與被告為男女朋友關係，竟於被告製作警詢筆錄
    後始告知被告此事，而未與被告就當日發生之事相互討論或
    探詢，亦與常情相違，所述是否堪以採信，顯有疑義；再者
    ，其見十多名動機不明之陌生人前往郭惠玲住處，竟未對被
    告示警或做任何確保被告安危之處置，所述是否真實，更啟
    人疑竇。況其另證稱：我躲的地方距離房子約8 公尺，真正
    打鄭素眞的人差不多四、五個，其他人都站在外面，被告黃
    淑雯比較矮小有時候會被擋到等語（原審法院易字卷118-12
    0 頁），是林國信當日縱有以其所述怪異行徑在外觀察，然
    其躲藏地點與案發場所已有些許距離，其視線亦因中間有人
    阻擋，而無法就被告舉動全面觀察，其所見聞尚非全貌，所
    述被告並未毆打鄭素眞等語，不足為被告有利之認定。至被
    告固於原審另聲請證人邜榮商到庭證稱其未毆打鄭素眞，然
    邜榮商證述，其係於本案案發後始以LINE電話向鄭素眞探詢
    本案案發之經過（原審法院易字卷124-127 頁），是其證述
    內容顯然已屬傳聞轉述，況其另稱鄭素眞有向其轉述遭被告
    毆打等語（原審法院易字卷126 頁），亦與上開認定事實相
    符，至其雖另證稱其不相信被告會毆打鄭素眞等語，僅屬其
    個人意見，是邜榮商之證述亦不足為被告有利之認定。
  ㈦綜上所述，本案事證明確，被告所辯，顯係卸責之詞，不足
    採信，犯行洵堪認定。
四、論罪科刑：
  ㈠核被告所為，係犯刑法第277 條第1 項之普通傷害罪。被告
    與數名年籍不詳之成年人就上開犯行，有犯意聯絡與行為分
    擔，應論以共同正犯。公訴意旨未論以共同正犯，尚有未洽
    。
  ㈡原審因而審酌被告僅因認定鄭素眞是否在外述說對其不利話
    語，未思理性溝通討論，率爾與數名不詳成年人共同傷害鄭
    素眞之身體，其犯罪之動機、目的及手段均非可取，且犯後
    否認犯行，因堅稱未毆打鄭素眞而未能達成調解之情，有原
    審法院移付調解簡要紀錄在卷可按（原審法院審易卷43頁）
    ，足認其犯後態度不佳，惟念其前均無刑案紀錄，素行尚可
    ，有臺灣高等法院被告前案紀錄表可佐（原審法院易字卷11
    頁），復衡酌鄭素眞所受傷勢情形，兼衡被告於本院審理時
    自陳國中畢業，家庭經濟狀況不佳（原審法院易字卷133 頁
    、本院卷第72頁）等一切情狀，量處有期徒刑4 月，並斟酌
    被告上開動機及經濟狀況等情狀，諭知如易科罰金，以新臺
    幣1000元折算1 日。認事用法，核無不合，量刑亦屬妥適。
    被告上訴意旨，仍執前詞，否認犯罪，指摘原判決不當，為
    無理由，應予駁回。
據上論結，應依刑事訴訟法第368 條，判決如主文。
本案經檢察官陳麗琇提起公訴，檢察官高碧霞到庭執行職務。
中    華    民    國   110    年    10    月    13    日
                  刑事第四庭    審判長法  官  黃建榮
                                      法  官  陳君杰
                                      法  官  任森銓
以上正本證明與原本無異。
如不服本判決應於收受本判決後20日內向本院提出上訴書狀，其
未敘述上訴理由者，並得於提起上訴後20日內向本院補提理由書
狀（均須按他造當事人之人數附繕本）「切勿逕送上級法院」。
中    華    民    國   110    年    10    月    13    日
                                      書記官  謝佳育
附錄本判決論罪科刑法條：
中華民國刑法第277條：
傷害人之身體或健康者，處5 年以下有期徒刑、拘役或50萬元以
下罰金。
犯前項之罪，因而致人於死者，處無期徒刑或7 年以上有期徒刑
；致重傷者，處3 年以上10年以下有期徒刑。